臺灣高等法院臺中分院民事裁定　　　　　100年度抗字第228號
抗　告　人　長興電機股份有限公司
法定代理人　陳照美
訴訟代理人　謝協昌律師
相　對　人　臺灣電力股份有限公司輸變電工程處中區施工處
法定代理人　廖本全
上列當事人間返還履約保證金等事件，抗告人對於中華民國100
年4月26日臺灣臺中地方法院99年度重訴字第385號裁定不服，提
起抗告，本院裁定如下：
    主  文
抗告駁回。
抗告訴訟費用由抗告人負擔。
    理  由
一、按訴訟全部或一部之裁判，以他訴訟之法律關係是否成立為
    據者，法院得在他訴訟終結前，以裁定停止訴訟程序；又前
    項規定，於應依行政爭訟程序確定法律關係是否成立者準用
    之，民事訴訟法第182條第1、2項分別定有明文。
二、本件抗告人請求返還履約保證金等事件，涉及相對人以抗告
    人之董事兼總經理陳傳恒承辦本件「埔里一次變電所擴建統
    包工程」採購案及另案「越港一次配電變電所統包工程」時
    ，涉嫌以行賄方式取得應保密之評選委員名單，具有可歸責
    抗告人事由之終止契約原因，相對人因而據以終止本件「埔
    里一次變電所擴建統包工程」之採購契約、不發還保證金，
    另又追繳該二份契約之押標金，並於本案訴訟中，抗辯與抗
    告人所請求之工程款抵銷等語。又抗告人曾為此向行政院公
    共工程委員會申訴後，不服該委員會之申訴審議判斷，因而
    又提起行政訴訟，刻由臺中高等行政法院審理中（98年度訴
    字第191號、98年度訴字第192號）。故本件兩造間爭議之法
    律關係是否成立，有應依上開行政爭訟程序確定之情形存在
    ，符合首揭法條之規定，原審認有裁定停止本件民事訴訟程
    序之必要，而予以裁定停止，抗告人不服，提起抗告。
三、抗告意旨略以：本件之訴訟標的有二，一為請求給付工程款
    ，另一為請求返還履約保證金部分，關於請求返還履約保證
    金部分，相對人以「埔里一次變電所擴建統包工程」採購案
    有可歸責於抗告人之事由而終止契約，因而沒收履約保證金
    ，然該工程業已完工驗收合格，迄今並已歷經長達二年之保
    固期間，相對人沒收履約保證金顯不適法，至於相對人以「
    埔里一次變電所擴建統包工程」（下稱「埔里」工程案）及
    「越港一次配電變電所統包工程」（下稱「越港」工程案）
    等二項工程應追繳之押標金與抗告人得請求之工程款抵銷，
    此部分牽涉追繳押標金之處分是否適法，惟相對人向抗告人
    追繳押標金，理由係抗告人之董事兼總經理陳傳恆違法取得
    應保密之評選委員名單而關說行賄，遭臺灣台北地方法院一
    審判決有罪，抗告人之違反法令行為已影響採購公正，故而
    向抗告人追繳押標金，惟查該刑事案件日前業經臺灣高等法
    院以97年度上訴字第5413號判決撤銷一審之有罪判決而諭知
    免訴，足認相對人追繳押標金所憑之刑事有罪判決已不復存
    在，且證明陳傳恆並無追繳押標金處分所認定之違法行為，
    本件應無裁定停止訴訟程序之必要云云。惟查：
  (一)關於沒收履約保證金部分：
    抗告人指稱：系爭工程於98年5月間驗收合格，迄今並已歷
    經長達二年之保固期，足證抗告人就本案之履約業已全數依
    債之本旨履行完畢，相對人不得沒收履約保證金云云乙節，
    查債權契約成立生效後，迄至其效力完全消滅之前，對當事
    人均有拘束力。以承攬契約而言，於契約效力完全消滅之前
    ，倘有法律規定之終止事由或契約約定之終止事由發生，定
    作人或承攬人均得行使其終止權，並無將其行使之期間侷限
    於「工作未完成前」之理由。查本件系爭工程雖已完工，惟
    系爭承攬契約尚未履行完畢，於契約效力尚未消滅之前，有
    法定及約定之終止事由發生，相對人自得行使終止權，不因
    是否完工而有異。又相對人沒收履約保證金，係因抗告人之
    董事兼總經理陳傳恆違法取得評選委員名單而關說行賄，相
    對人依系爭承攬契約第22條第12項、第24條第2項第4、5款
    、政府採購法第50條第1、2項、第59條第2、3項等規定，終
    止系爭承攬契約後，再依系爭承攬契約第26條第1項第4款、
    第2項約定，沒收尚未發還之第4期履約保證金。抗告人既然
    否認陳傳恆有上揭行政違法行為，則陳傳恆是否有該行政違
    法行為，攸關本件終止契約、沒收履約保證金之合法性，而
    陳傳恆究否有該行政違法行為，尚待行政法院確認，則原審
    法院依民事訴訟法第182條第2項準用同條第1項規定，裁定
    於行政訴訟終結前停止本件民事訴訟程序，即無不合。
  (二)關於相對人以應向抗告人追繳之押標金債權，與抗告人等額
    之工程款債權，互為抵銷部分：
    1.查抗告人之董事兼總經理陳傳恆，於「埔里」工程案、「
      越港」工程案，違法取得評選委員名單而關說行賄評選委
      員，經主管機關行政院公共工程委員會認定抗告人有影響
      採購公正之違反法令行為，相對人乃依政府採購法第31條
      第2項第8款規定、系爭承攬契約之投標須知第22條第8款
      約定，發函向抗告人追繳押標金新台幣（下同）1490萬元
      、1419萬元，計2909萬元。抗告人就該二件追繳押標金之
      處分，向台中高等行政法院訴請撤銷，遭該行政法院分別
      以98年度訴字第191號、98年度訴字第192號判決駁回（參
      見被證17）。上揭二件行政訴訟，經抗告人上訴後，日前
      均已由最高行政法院撤銷原判決，發回台中高等行政法院
      。
    2.由於抗告人一再爭執相對人追繳押標金處分之合法性，鑒
      於上揭二件追繳押標金之行政處分尚未確定，本件原審法
      院依民事訴訟法第182條第1項、第2項「訴訟全部或一部
      之裁判，以他訴訟之法律關係是否成立為據者，法院得在
      他訴訟終結前，以裁定停止訴訟程序」、「前項規定，應
      依行政訴訟確定法律關係是否成立者準用之。」規定，裁
      定於台中高等行政法院98年度訴字第191號、98年度訴字
      第192號行政訴訟終結（撤回、和解或判決確定等）前，
      停止本件民事訴訟程序，應無不合。
  (三)綜上，抗告人之抗告意旨執上述為由，指摘原裁定不當，核
    無理由，應予駁回。
四、據上論結，本件上訴為無理由，依民事訴訟法第495條之1第
    1項、第449條第1項、第95條、第78條，裁定如主文。
中    華    民    國   100    年    6     月    8     日
                民事第五庭    審判長法  官  李寶堂
                                    法  官  鄭金龍
                                    法  官  黃永祥
以上正本係照原本作成。
如不服本裁定應於裁定送達後10日內向本院提出抗告理由狀（須
按他造人數附具繕本），並繳納抗告裁判費新台幣1,000元。
                                    書記官  陳如慧
中    華    民    國   100    年    6     月    9     日
                                                      Ｓ